臺灣臺中地方法院小額民事判決
110年度沙小字第887號
原      告  新安東京海上產物保險股份有限公司台中分公司

法定代理人  王文龍  
訴訟代理人  曾賜源  
被      告  江嘉尉  
上列當事人間請求損害賠償事件，經本院於民國111年3月16日言
詞辯論終結，判決如下：
    主      文
被告應給付原告新臺幣柒仟伍佰伍拾壹元，及自民國一一○年九
月十五日起至清償日止，按週年利率百分之五計算之利息。
原告其餘之訴駁回。
訴訟費用新臺幣壹仟元，其中新臺幣肆佰元由被告負擔，其餘新
臺幣陸佰元由原告負擔。
本判決原告勝訴部分得假執行。但被告如以新臺幣柒仟柒佰伍拾
壹元為原告預供擔保後，得免為假執行。
    事實及理由
一、原告主張：（一）被告於民國110年3月2日15時35分許駕駛
    車牌號碼000-0000號自用小客車，在臺中市○○○區○道0號172
    公里200公尺處北向服務區，因疏未注意轉彎車應讓直行車
    先行，適有原告所承保之訴外人洪敦仁所有並駕駛車牌號碼
    0000-00號自用小客車（下稱系爭車輛）行經該處，兩車因
    而發生碰撞，致系爭車輛受損（包含右後門飾條刮傷及右後
    車門變形），經送修支出修理費用新臺幣（下同）18,705元
    （包含工資4,212元、烤漆費用7,693元、零件費用6,800元
    ），原告已依保險契約賠付完畢，為此爰依保險法第53條及
    民法第191條之2、第196條規定提起本件訴訟。（二）原告
    承保系爭車輛，未注意車前狀況，為肇事次因，應負3成肇
    事責任，被告轉彎未讓直行車先行，為肇事主因，應負7成
    肇事責任等語。並聲明：被告應給付原告18,705元及自起訴
    狀繕本送達被告之翌日（即110年9月15日）起至清償日止，
    按週年利率百分之5計算之利息。
二、被告則以：（一）伊駕駛車輛從停車格車來，欲右轉往停車
    場出口方向，當伊要右轉時，有看到對方從伊的左邊過來，
    伊煞車並按喇叭，就被撞到，且對方車速過快，亦未注意車
    前狀況，應負6成肇事責任，伊則負4成肇事責任。（二）伊
    的車頭是斜的，且距離對方車輛還有一段距離，對方車輛的
    後輪弧擦撞伊車的保險桿，伊的車損僅有前保險桿最左邊輕
    微擦傷，對方車門應是舊傷，伊不可能賠償等語資為抗辯。
    並聲明：原告之訴駁回。
三、本院之判斷：
（一）原告主張上開事實，業據其提出行車執照、電子發票證明
      聯、估價單、車損照片、汽車險賠款同意書、汽車保險單
      、道路交通事故現場圖、國道公路警察局道路交通事故初
      步分析研判表等影本為證，被告則以前詞置辯，經查：
　　1.本院依職權向內政部警政署國道公路警察局第七公路警察
      大隊調閱本件交通事故調查資料核閱屬實。而觀諸卷附道
      路交通事故現場圖記載：本件交通事故發生地點位於國道
      3號北向172公里200公尺處，車牌號碼000-0000號自用小
      客車由C區停車場行駛至B區停車場路口時，遭行駛於服務
      區主線外側車道之車牌號碼0000-00號自用小客車（即系
      爭車輛）擦撞等情（見本院卷第48頁）。且本院於111年3
      月16日當庭勘驗前揭內政部警政署國道公路警察局第七公
      路警察大隊檢送本件交通事故調查資料內附光碟，勘驗結
      果如下：「一、檔名『VDO_5996.avi』影片，播放時間為3
      分52秒：（一）畫面錄影時間0分0秒，畫面顯示位於服務
      區停車場內，車牌號碼0000-00號自用小客車（下稱A車）
      靜止於停車格內。（二）畫面錄影時間0分9秒至0分38秒
      ，A車往右逆向前進後，復後退停回停車格。（三）畫面
      錄影時間0分39秒至0分55秒，A車往前行駛後，復後退停
      回停車格。（四）畫面錄影時間2分45秒至3分9秒，A車往
      左方轉彎後直行。（五）畫面錄影時間3分10秒至3分17秒
      ，A車到達停車場出口後，右轉往B區停車場方向行駛於服
      務區主線外側車道。（六）畫面錄影時間3分18秒，A車行
      駛至靠近C區停車場出口時，車牌號碼000-0000號自用小
      客車（下稱B車）出現於畫面右方（C區停車場出口）待轉
      。（七）畫面錄影時間3分19秒至3分23秒，A車右前車頭
      與B車左前車頭靠近後碰撞，A車稍微往左前方向移動後停
      止。（錄影畫面結束）二、檔名『FILE000000-000000.MOV
      』影片，播放時間為3分0秒：（一）畫面錄影時間0分0秒
      至0分30秒，畫面顯示位於服務區停車場內，B車靜止於停
      車格內。（二）畫面錄影時間0分32秒至0分55秒，B車向
      右後方向倒退。（三）畫面錄影時間0分56秒至1分12秒，
      B車由C區停車場往B區停車場方向直行。（四）面錄影時
      間1分13秒至1分15秒，B車到達C區停車場出口時往右方向
      轉彎。（五）畫面錄影時間1分16秒至1分20秒，A車從畫
      面左方靠近B車，A車右前車頭與B車左前車頭碰撞後，B車
      停止，A車稍微往A區停車場方向移動後停止。（錄影畫面
      結束）」等情，及檔名「FILE000000-000000.MOV 」影片
      畫面錄影時間1分17秒，車牌號碼0000-00號自用小客車（
      下稱A車）從畫面左方靠近車牌號碼000-0000號自用小客
      車（下稱B車），A車的右後車門及右後輪弧與B 車左前車
      頭發生碰撞等情，有勘驗筆錄及擷取畫面在卷可稽（見本
      院卷第104至105頁、第107頁、第111至123頁）。及原告
      於111年3月16日本院言詞辯論期日陳稱： 「（檔名『VDO_
      5996.avi』影片是否為原告承保之車牌號碼0000-00 號自
      用小客車之行車紀錄器影片？）是。」等語（見本院卷第
      105頁），以及被告於同日陳稱：「（檔名『FILE000000-0
      00000.MOV』 影片是否為被告駕駛車牌號碼000-0000號自
      用小客車之行車紀錄器影片？）是。」等語（見本院卷第
      105頁）。綜上，足認被告駕駛車牌號碼000-0000號自用
      小客車於上開時、地，由C區停車場行駛至B區停車場路口
      ，欲右轉往停車場出口方向，因疏未注意轉彎車應讓直行
      車先行，即貿然右轉，適有訴外人訴外人洪敦仁駕駛系爭
      車輛沿主線外側車道直行，行經該處，亦疏未注意車前狀
      況，兩車因而發生碰撞。
　　2.原告主張其承保訴外人洪敦仁所有系爭車輛，因本件交通
      事故受損，系爭車輛之右後門飾條刮傷，右後車門變形，
      經送修支出修理費用18,705元（包含工資4,212元、烤漆
      費用7,693元、零件費用6,800元），其已依保險契約賠付
      完畢等情，業據其提出行車執照、電子發票證明聯、估價
      單、車損照片、汽車險賠款同意書、汽車保險單等影本為
      證，且觀諸原告所提估價單記載維修項目為右後車門，核
      與前開被告所駕駛車牌號碼000-0000號自用小客車之行車
      紀錄器錄影畫面顯示該車之左前車頭與系爭車輛之右後車
      門發生碰撞乙節，大致相符，是以，原告主張上情，應堪
      信為真實。　　
　  3.被告固辯稱對方車速過快等語。惟按當事人主張有利於己
      之事實者，就其事實有舉證之責任，民事訴訟法第277條
      前段定有明文，而被告就其所辯前情，並未提出任何證據
      以實其說，自難信為真實。
　  4.綜上，足認被告駕駛車牌號碼000-0000號自用小客車於上
      開時、地，由C區停車場行駛至B區停車場路口，欲右轉往
      停車場出口方向，因疏未注意轉彎車應讓直行車先行，即
      貿然右轉，適有原告所承保之訴外人洪敦仁所有並駕駛系
      爭車輛沿主線外側車道直行，行經該處，亦疏未注意車前
      狀況，兩車因而發生碰撞，系爭車輛因而受損，經送修支
      出修理費用經送修支出修理費用18,705元（包含工資4,21
      2元、烤漆費用7,693元、零件費用6,800元），原告已依
      保險契約賠付完畢。
　　5.按汽車行駛至交岔路口，轉彎車應讓直行車先行，道路交
      通安全規則第102條第1項第7款定有明文。次按汽車行駛
      時，駕駛人應注意車前狀況及兩車並行之間隔，並隨時採
      取必要之安全措施，不得在道路上蛇行，或以其他危險方
      式駕車，道路交通安全規則第94條第3項亦有明定。查被
      告駕車自應注意上開規定，而被告駕駛車牌號碼000-0000
      號自用小客車於上開時、地，由C區停車場行駛至B區停車
      場路口，欲右轉往停車場出口方向，因疏未注意轉彎車應
      讓直行車先行，即貿然右轉，適有訴外人訴外人洪敦仁駕
      駛系爭車輛沿主線外側車道直行，行經該處，亦疏未注意
      車前狀況，兩車因而發生碰撞，被告確有過失至明。　
　　6.復按因故意或過失，不法侵害他人之權利者，負損害賠償
      責任；汽車、機車或其他非依軌道行駛之動力車輛，在使
      用中加損害於他人者，駕駛人應賠償因此所受之損害，民
      法第184條第1項前段、第191條之2前段分別定有明文。又
      按被保險人因保險人應負保險責任之損失發生，而對於第
      三人有損失賠償請求權者，保險人得於給付賠償金額後，
      代位行使被保險人對於第三人之請求權。但其所請求之數
      額，以不逾賠償金額為限，保險法第53條第1項亦有明定
      。查原告承保訴外人洪敦仁所有系爭車輛，因本件交通
      事故受損，經送修支出修理費用18,705元（包含工資4,21
      2元、烤漆費用7,693元、零件費用6,800元），原告已依
      保險契約賠付完畢等情已如前述，足認被告之過失行為與
      系爭車輛受損間，具有相當因果關係，被告應負侵權行為
      之損害賠償責任，而原告既已依保險契約給付被保險人即
      訴外人洪敦仁賠償金額，自得依保險法第53條規定，代位
      行使訴外人洪敦仁對被告之侵權行為損害賠償請求權。至
      被告所辯前詞，尚非可採。
（二）又按不法毀損他人之物者，應向被害人賠償其物因毀損所
      減少之價額，民法第196條定有明文。而所謂請求賠償物
      被毀損所減少之價額，得以修復費用為估定標準，但以必
      要者為限，例如修理材料以新品換舊品，應予折舊（參見
      最高法院77年度第9次民事庭會議決議）。查系爭車輛經
      送修支出修理費用18,705元，包含工資4,212元、烤漆費
      用7,693元、零件費用6,800元等情已如前述，其中零件部
      分係以新品替換舊品，自應扣除折舊部分。且依行政院所
      頒「固定資產耐用年數表」及「固定資產折舊率表」之規
      定，自用小客車之耐用年數為5年，及依定率遞減法每年
      折舊千分之369，而實際使用年數逾耐用年數，其最後1年
      之折舊額，加歷年折舊累計額，總和不得超過該資產成本
      原額之10分之9。以及依卷附系爭車輛之行車執照記載出
      廠時間為99年9月，迄至110年3月2日本件交通事故發生日
      止，其使用期間已逾5年，準此，原告得請求之零件費用
      為680元（計算式：6800×〈1－9/10〉＝680），再加計工資4,
      212元、烤漆費用7,693，是以，系爭車輛之修復必要費用
      合計12,585元。
（三）另按損害之發生或擴大，被害人與有過失者，法院得減輕
      賠償金額，或免除之。重大之損害原因，為債務人所不及
      知，而被害人不預促其注意或怠於避免或減少損害者，為
      與有過失。前2項之規定，於被害人之代理人或使用人與
      有過失者，準用之，民法第217條定有明文，其立法目的
      在於平衡被害人與加害人之賠償責任，即於被害人本身或
      其代理人或使用人對於損害之發生或擴大與有過失時，由
      法院斟酌情形，減輕或免除加害人之賠償金額，以免失諸
      過苛。因之不論加害人之行為係故意或過失，僅須被害人
      或其代理人或使用人就損害之發生或擴大，有應負責之事
      由，不問其係出於故意或過失，基於衡平原則及誠實信用
      原則，即有該法條所定過失相抵原則之適用（最高法院93
      年度臺上字第1899號民事裁判意旨參照）。又查，被告駕
      駛車牌號碼000-0000號自用小客車於上開時、地，由C區
      停車場行駛至B區停車場路口，欲右轉往停車場出口方向
      ，因疏未注意轉彎車應讓直行車先行，即貿然右轉，適有
      訴外人訴外人洪敦仁駕駛系爭車輛沿主線外側車道直行，
      行經該處，亦疏未注意車前狀況，兩車因而發生碰撞
　　  等情已如前述，訴外人洪敦仁就本件損害之發生亦有過失
      甚明，原告依保險法第53條規定，代位行使訴外人洪敦仁
      對被告之侵權行為損害賠償請求權，揆諸前揭說明，對於
      訴外人洪敦仁就損害之發生亦有過失乙節，自有過失相抵
      原則之適用。經本院審酌雙方肇事原因、過失情節及程度
      等一切情狀，認被告就本件損害之發生應負百分之60之過
      失責任，訴外人洪敦仁就本件損害之發生應負百分之40之
      過失責任，是以，本院依上開情節，減輕被告百分之40之
      賠償金額。綜上以析，原告所得請求損害賠償金額計7,55
      1元（計算式：12585元×60%＝7551）。　　　
（四）再按給付有確定期限者，債務人自期限屆滿時起，負遲延
      責任；給付無確定期限者，債務人於債權人得請求給付時
      ，經其催告而未為給付，自受催告時起，負遲延責任。其
      經債權人起訴而送達訴狀，或依督促程序送達支付命令，
      或為其他相類之行為者，與催告有同一之效力，民法第22
      9條第1項、第2項分別定有明文。又按遲延之債務，以支
      付金錢為標的者，債權人得請求依法定利率計算之遲延利
      息。但約定利率較高者，仍從其約定利率；應付利息之債
      務，其利率未經約定，亦無法律可據者，週年利率為百分
      之5，民法第233條第1項、第203條亦分別明定。查本件原
      告對被告之侵權行為損害賠償債權，核屬無確定期限之給
      付，既經原告提起本件民事訴訟，且起訴狀繕本業於110
      年9月14日合法送達被告，有送達證書在卷可佐，則被告
      迄未給付，應負遲延責任，是以，原告請求自起訴狀繕本
      送達被告之翌日即110年9月15日起至清償日止，按週年利
      率百分之5計算之法定遲延利息，核無不合，應予准許。
（五）綜上所述，原告依據保險代位及侵權行為之法律關係，請
      求被告給付7,551元及自起訴狀繕本送達被告之翌日（即1
      10年9月15日）起至清償日止，按週年利率百分之5計算之
      利息，為有理由，應予准許，至逾此部分之請求，則屬無
      據，應予駁回。
（六）兩造其餘之攻擊防禦方法及未經援用之證據，經本院斟酌
      後，認為均不足以影響本判決之結果，自無逐一詳予論駁
      之必要，併此敘明。
四、本件原告勝訴部分，依民事訴訟法第436條之20規定，應依
    職權宣告假執行。另依民事訴訟法第436條之23、第436條、
    第392條第2項規定，依被告之聲請酌定相當之擔保金額，宣
    告被告預供擔保而免為假執行。
五、本件依民事訴訟法第79條、第436條之19條第1項規定，確定
    其訴訟費用額為第一審裁判費1,000元，應由被告負擔100分
    之40即400元，其餘100分之60即600元則由原告負擔。　　
中    華    民    國   111    年    4    月    20     日
                  沙鹿簡易庭  法  官  賴秀雯
以上正本係照原本作成。
如不服本判決，應於送達後20日內，以判決違背法令為理由，向
本院提出上訴狀並表明上訴理由（上訴理由應表明一、原判決所
違背之法令及其具體內容；二、依訴訟資料可認為原判決有違背
法令之具體事實），如於本判決宣示後送達前提起上訴者，應於
判決送達後20日內補提上訴理由書（須附繕本）。如委任律師提
起上訴者，應一併繳納上訴審裁判費。
中    華    民    國   111    年    4    月    20     日
                              書記官  陳任鈞